臺灣臺北地方法院刑事判決　　　　　　 94年度簡上字第145號
上　訴　人　臺灣臺北地方法院檢察署檢察官
被　　　告　丙○○
上列上訴人因被告詐欺案件，不服本院九十四年度簡字第一三一
一號，中華民國九十四年七月七日第一審刑事簡易判決（起訴書
案號：九十四年度偵字第六二○號），提起上訴，及移送併案審
理（九十四年度偵字第一一四九一號、第一一四九二號），本院
管轄第二審之合議庭判決如下︰
    主      文
原判決撤銷。
丙○○連續幫助連續意圖為自己不法之所有，以詐術使人將本人
之物交付，處有期徒刑肆月，如易科罰金，以參佰元折算壹日。
    事      實
一、丙○○前於民國九十三年九月間，自網路上得知綽號「阿欽
    」之成年男子有意收購金融機構帳戶，其明知於犯罪集團專
    門收集人頭帳戶用以犯罪之社會現象層出不窮之際，若將自
    己之金融機構帳戶存摺、金融卡及印鑑章出售、出租、或交
    付提供他人使用，可能因此供不法詐騙份子用以詐使他人將
    款項匯入後，再加以提領之用，並能預見可能因而幫助他人
    從事詐欺取財犯罪；竟仍因缺錢花用，而不違背其本意，基
    於幫助他人詐欺取財之概括幫助故意，先於九十三年九月三
    日前往臺灣中小企業銀行東臺北分行開立00000000
    000號帳戶，嗣於同年九月八日下午三時許，在臺南火車
    站將前揭帳戶之存摺、金融卡等物，以新臺幣（以下同）一
    千五百元之代價出售交予「阿欽」；復於同年九月十七日晚
    間再度前往臺南火車站，將其於同年九月八日於誠泰商業銀
    行東臺北分行開立之0000000000000號帳戶之
    存摺及金融卡等物以一千五百元出售交付予「阿欽」。嗣不
    詳詐騙集團份子於取得前開丙○○之臺灣中小企業銀行及誠
    泰商業銀行之存摺等物品後，即基於意圖為自己不法所有之
    概括犯意，連續為下列詐欺取財犯行：
  (一)於九十三年九月十八日下午四時十分許，傳送簡訊至丁○○
    之行動電話，內容佯稱丁○○之信用卡遭人盜刷云云，丁○○依簡訊所示撥打（○二）00000000之聯絡電話，
    即有一名自稱「荷蘭銀行」、「白先生」之不詳成年男子佯
    稱將請「金融局聯合徵信中心」為其設定安全密碼，嗣又有
    自稱「金融局」人員致電予丁○○，要求其撥打（○二）0
    0000000#九電話，丁○○遂依指示撥打，接電話者
    即要求丁○○至提款機前操作，丁○○不疑有他，陷於錯誤
    依指示操作，因而自其帳戶內匯出款項四萬一千七百二十元
    至丙○○前揭誠泰商業銀行東臺北分行帳戶內，嗣丁○○撥
    打電話至信用卡發卡銀行查詢，始知遭詐騙。
  (二)於九十三年九月十九日下午一時四十二分，發送簡訊至乙○○之行動電話，內容佯稱乙○○之信用卡遭人盜刷云云，乙○○誤信為真，依簡訊所示（○二）00000000號電
    話回撥後，該不詳人士即表示稍後會有刑事局防盜科人員回
    電，並即有自稱係刑事局防盜科之人士致電乙○○，佯稱要
    幫其做金融卡之防盜程式，乙○○不疑有他，因而陷於錯誤
    ，依指示前往自動提款機進行操作，將其合作金庫銀行帳戶
    內之三萬一千五百七十二元匯出至丙○○前揭誠泰銀行東臺
    北分行帳戶內，嗣乙○○察覺有異，始知受騙。
  (三)於九十三年九月二十日下午六時五十分許，撥打甲○○之電
    話，佯稱甲○○在新光三越百貨公司站前店有一筆金額為一
    萬六千八百元之刷卡消費，並表示若有疑問可撥打（○二）
    00000000之電話洽詢。甲○○因未有上開消費，撥
    打該電話，該接電話之不詳人士又要求其撥打電話至「臺北
    市政府警察局中正第一分局」查詢，該分局人員復要求甲○○致電「中央存保局」查詢，甲○○撥打後即有不詳男子要
    求甲○○持金融卡前往提款機變更「二維條碼」，甲○○信
    以為真，依指示操作提款機後，於同日晚間八時五分許，將
    其帳戶內之九萬九千九百八十三元轉入丙○○之前開臺灣中
    小企業銀行東臺北分行號帳戶內，始知受騙。
二、案經乙○○訴由臺北市政府警察局松山分局報請臺灣臺北地
    方法院檢察署官偵查後聲請以簡易判決處刑，暨丁○○、甲○○訴由臺北市政府警察局松山分局報請臺灣臺北地方法院
    檢察署官移送併案審理。
    理      由
一、訊據被告丙○○對於出售前揭臺灣中小企業銀行東臺北分行
    開立00000000000號、誠泰商業銀行東臺北分行
    0000000000000號等帳戶之存摺及金融卡等物
    予綽號「阿欽」者等事實坦承不諱（見臺北市政府警察局松
    山分局九十三年十月一日移送書警詢卷第二至十頁、本院九
    十四年度易字第二五三號卷第四六至四七頁），而乙○○、
    丁○○、甲○○均係遭不詳人士詐騙而匯款至被告前開帳戶
    等情，亦據渠等於警詢中指訴明確（見同上警詢卷第十四至
    十六頁、九十四年度偵字第一一四九二號卷第十六至十七頁
    、九十四年度偵字第一一四九一號卷第十四頁），復有丙○○開立之臺灣中小企業銀行東臺北分行000000000
    00號帳戶之開戶資料及交易往來明細，及誠泰商業銀行東
    臺北分行0000000000000號帳戶之開戶資料、
    交易明細查詢表，暨告訴人甲○○轉出款項之中華郵政公司
    自動櫃員機儲戶交易明細表等資料在卷可稽（見松山分局九
    十三年十二月二十一日移送書警詢卷第十二至十四頁、九十
    三年十月一日移送書警詢卷第十八至二二頁、第九十四年度
    偵字第一一四九一號卷第十八頁），足證被告前開出於任意
    性自白與事實相符。又按金融帳戶為個人理財之工具，申請
    開設金融帳戶並無任何特殊之限制，一般民眾皆可以存入最
    低開戶金額之方式自由申請開戶，並得同時在不同金融機構
    申請多數存款帳戶使用，此乃眾所週知之事實。依一般人之
    社會生活經驗，倘係合法收入，本可自行向金融行庫開戶使
    用，而無向他人購買帳戶之必要。足見陌生人不以自己名義
    申請開戶，反以其他方式向不特定人蒐集收購或借用他人之
    金融機構帳戶使用，衡情應能懷疑蒐集收購或借用帳戶之人
    目的在於供不法詐騙份子用以詐使他人將款項匯入後，再加
    以提領之用。被告與收集帳戶之人並不相識，竟仍依網路廣
    告將其所有之金融機構帳戶存摺、金融卡售予「阿欽」，依
    卷內事證，雖無證據證明被告知悉「阿欽」之詐騙份子如何
    犯罪，惟該等詐騙份子將被告出售之帳戶供作提領詐騙款項
    之用，則顯然不違反被告之本意，被告自有幫助詐欺取財之
    不確定故意甚明。本件事證明確，被告犯行堪以認定，應依
    法論科。
二、按刑法上之幫助犯，係對於犯罪與正犯有共同之認識，而以
    幫助之意思，對於正犯資以助力，而未參與實施犯罪之行為
    者而言。是以如未參與實施犯罪構成要件之行為，而係出於
    幫助之意思提供助力，即屬幫助犯，而非共同正犯。又基於
    概括犯意，多次幫助正犯犯罪者，屬連續幫助，另以一次幫
    助行為，幫助正犯連續犯罪者，屬幫助連續，是幫助犯有多
    次幫助行為，而正犯亦屬連續犯者，則該幫助之刑責自應論
    以連續幫助連續之刑責。被告基於幫助之故意，將自己之臺
    灣中小企業銀行東臺北分行帳戶及誠泰商業銀行東臺北分行
    帳戶出售交付「阿欽」，該等帳戶進而為不詳成年詐騙集團
    份子用以詐騙他人，核被告所為，係犯刑法第三十條第一項
    、第三百三十九條第一項詐欺取財罪之幫助犯。本件詐騙集
    團份子取得被告之帳戶後，於緊接之時間內先後三次詐騙三
    名被害人，其所為詐欺取財犯行時間緊接，方法相同，觸犯
    構成要件相同之罪名，顯係基於詐欺取財之概括犯意而為，
    自屬連續犯。又被告先後二次將其帳戶出售他人，其二次幫
    助詐欺犯行，時間緊接，方法相同，觸犯構成要件相同之罪
    名，顯係基於概括犯意反覆為之，應依連續犯之規定論以連
    續幫助正犯連續詐欺一罪，並加重其刑。又被告幫助他人犯
    前開罪名，依刑法第三十條第二項之規定，按正犯之刑減輕
    之，並依法先加後減之。原審以被告罪證明確，予以論罪科
    刑，固非無見；惟原判決僅就被害人乙○○遭詐騙匯款至被
    告誠泰商業銀行東臺北分行帳戶之事實予以認定，而未及審
    究丁○○及甲○○同遭詐騙匯款至被告所出售帳戶之事實（
    即臺灣臺北地方法院檢察署檢察官九十四年度偵字第一一四
    九一號、一一四九二號移送併辦部分），尚有未洽。檢察官
    上訴意旨以原判決未斟酌詐騙集團份子詐騙丁○○、甲○○
    二人將款項匯入被告售出帳戶之犯行，指摘原判決不當，為
    有理由，自應由本院將原判決撤銷改判。爰審酌被告因貪圖
    小利，即將帳戶出售提供予他人，以幫助便利他人從事詐騙
    犯行，對於社會秩序之擾亂難謂輕微、其幫助詐欺行為對被
    害人造成損害之程度，暨其品行、智識程度、犯後坦承犯行
    等一切情狀，量處如主文第二項所示之刑，並諭知易科罰金
    之折算標準。
三、至於檢察官聲請簡易判決處刑意旨雖另以被告將其臺灣土地
    銀行、國泰世華商業銀行、中國信託商業銀行、日盛國際商
    業銀行、上海商業儲蓄銀行、陽信商業銀行、中華郵政股份
    有限公司及玉山商業銀行等帳戶（各該帳戶之帳號詳如附表
    所示）一併出售予「阿欽」，以供前揭詐騙集團份子作為存
    提、匯款之用，因認其此部分所為亦屬幫助他人詐欺取財。
    查被告對於一併出售前揭帳戶之事實雖不否認，然依本件卷
    內卷證資料，並無證據證明上開帳戶亦遭詐騙集團用以詐使
    他人匯入款項，此觀卷內並無該等帳戶之交易明細資料，亦
    無其他被害人之指訴或其他匯款資料自明，且除為維護公平
    正義或對被告之利益有重大關係之事項外，事實審法院並無
    依職權蒐集證據之義務；本件詐騙集團之正犯既未施用詐術
    誘使他人匯款進入附表所示帳戶，依幫助犯成立上之從屬性
    ，縱被告同時將該等帳戶出售他人，此部分亦尚不構成詐欺
    罪之幫助犯，聲請意旨對此容有誤會，爰予敘明。
四、被告經合法送達，無正當之理由而不到庭，依刑事訴訟法第
    四百五十五條之一第三項準用同法第三百七十一條規定，爰
    不待其陳述逕行判決。
據上論斷，應依刑事訴訟法第四百五十五條之一第一項、第三項
、第三百六十九條第一項前段、第三百六十四條、第三百七十一
條、第二百九十九條第一項前段，刑法第五十六條、第三百三十
九條第一項、第三十條第一項前段、第二項、第四十一條第一項
前段，罰金罰鍰提高標準條例第一條前段、第二條，判決如主文
。
本案經檢察官黃美嘉到庭執行職務
中　　華　　民　　國　　94　　年　　12　　月　  22　　日
             　　 刑事第十一庭  審判長法　官　劉方慈
　　　　　　　　　　　　　　　　      法　官　鍾淑慧
                                      法　官　林庚棟
以上正本證明與原本無異。
不得上訴。
　      　　　　　　　　　　　　　　　書記官　殷玉芬
中　　華　　民　　國　　94　　年　　12　　月　　26　　日
附表：
┌───────┬───────┬───────┬───────┐
│編          號│銀  行  名  稱│  帳      號  │  戶      名  │
│              │              │              │              │
├───────┼───────┼───────┼───────┤
│一            │誠泰商業銀行東│0000000000000 │丙○○        │
│              │臺北分行      │              │              │
├───────┼───────┼───────┼───────┤
│二            │臺灣土地銀行  │000000000000  │丙○○        │
│              │              │              │              │
├───────┼───────┼───────┼───────┤
│三            │國泰世華商業銀│000000000000  │丙○○        │
│              │行            │              │              │
├───────┼───────┼───────┼───────┤
│四            │中國信託商業銀│000000000000  │丙○○        │
│              │行            │              │              │
├───────┼───────┼───────┼───────┤
│五            │日盛國際商業銀│00000000000000│丙○○        │
│              │行            │              │              │
├───────┼───────┼───────┼───────┤
│六            │上海商業儲蓄銀│00000000000000│丙○○        │
│              │行            │              │              │
├───────┼───────┼───────┼───────┤
│七            │陽信商業銀行  │00000000000   │丙○○        │
│              │              │              │              │
├───────┼───────┼───────┼───────┤
│八            │中華郵政股份有│000000000000  │丙○○        │
│              │限公司        │              │              │
├───────┼───────┼───────┼───────┤
│九            │玉山商業銀行  │0000000000000 │丙○○        │
│              │              │              │              │
├───────┼───────┼───────┼───────┤
│十            │臺灣中小企業銀│00000000000   │丙○○        │
│              │行東臺北分行  │              │              │
└───────┴───────┴───────┴───────┘
附錄本案論罪科刑法條全文：
中華民國刑法第三百三十九條：
意圖為自己或第三人不法之所有，以詐術使人將本人或第三人之
物交付者，處五年以下有期徒刑、拘役或科或併科一千元以下罰
金。
以前項方法得財產上不法之利益或使第三人得之者，亦同。
前二項之未遂犯罰之。
